【裁判字號】    98,上,278
【裁判日期】    990203
【裁判案由】    損害賠償
【裁判全文】
臺灣高等法院高雄分院民事判決           98年度上字第278號
上  訴  人  丙○○
被 上訴 人  聯邦商業銀行股份有限公司
法定代理人  乙○○
訴訟代理人  甲○○
被 上訴 人  丁○○
上列當事人間損害賠償事件，上訴人對於中華民國98年11月25日
臺灣高雄地方法院98年度訴字第1534號第一審判決提起上訴，本
院於99年1月20日言詞辯論終結，判決如下：
    主  文
上訴駁回。
第二審訴訟費用由上訴人負擔。
    事實及理由
一、上訴人主張：上訴人前於95年1 月3 日因購車而向被上訴人
    聯邦商業銀行股份有限公司（下稱聯邦銀行）申辦汽車貸款
    新臺幣（下同）25萬元，嗣自96年6 月8 日後未繼續還款，
    竟遭聯邦銀行承辦人員即被上訴人丁○○以電話催告還款，
    此除侵害上訴人人格權、財產權及名譽權外，復因丁○○違
    反銀行法第28條第4 項、第48條第2 項，金融控股公司法第
    42條規定，將上訴人貸款之私密告知上訴人家人予以洩漏，
    造成上訴人遭家人痛罵，使原本所罹患之精神疾病病情加重
    ，侵害上訴人身體權。為此，爰依據侵權行為法律關係請求
    賠償精神慰撫金，並聲明：(一)被上訴人聯邦銀行、丁○○應
    連帶給付上訴人200 萬元，及均自訴狀繕本送達之翌日起至
    清償日止，按年息5%計算之利息。(二)被上訴人聯邦銀行、丁
    ○○應於中國時報、自由時報、蘋果日報、聯合報及大眾日
    報等報以全國頭版半幅版面刊登如99年1 月4 日陳報狀載之
    道歉啟事3 日。
二、被上訴人則以：上訴人自96年3 月5 日起即未依約按月攤還
    汽車貸款本息，承辦人員即被上訴人丁○○基於職責所在，
    在聯繫不著上訴人後，乃依上訴人於申辦車貸時所提供之聯
    絡人，去電聯絡請轉知繳款，前開聯絡人既係上訴人所提供
    ，且丁○○僅單純聯絡請轉知繳款，並未牽涉任何洩密情事
    ，並無不法侵害到上訴人之人格權、財產權、名譽權、身體
    權云云，資為抗辯。
三、原審法院為上訴人敗訴判決，上訴人不服，聲明上訴，其上
    訴聲明：(一)原判決廢棄。(二)餘如上開在原審法院之聲明。被
    上訴人答辯聲明：上訴駁回。
四、兩造不爭執之事項
  (一)上訴人前於95年1 月3 日因購車向被上訴人聯邦銀行申辦汽
    車貸款25萬元，上訴人嗣未依約還款。
  (二)被上訴人丁○○即聯邦銀行承辦人員於上訴人未依約還款後
    ，乃去電上訴人於申辦車貸時，所填寫之「汽車貸款申請書
    」所載提供之聯絡人。
  以上事實並有上訴人提出之聯邦銀行單筆授信攤還及收息記錄
  查詢單（原審卷68頁），被上訴人提出之本票借款契約書、汽
  車貸款申請書（原審卷21-23 頁）、借款還款明細（本審卷19
  -24 頁）在卷可稽。
五、本件爭點：上訴人基於侵權行為之法律關係，依民法第195
    條規定，提起本件之訴，有無理由。
  (一)經查，上訴人前於95年1 月3 日向被上訴人聯邦銀行申辦汽
    車貸款25萬元，上訴人嗣未依約還款等情，已如前述，則被
    上訴人聯邦銀行對於上訴人既有借款債權未獲上訴人依約清
    償，被上訴人聯邦銀行之承辦人員即被上訴人丁○○因此以
    電話催繳，乃其本於兩造間債權債務關係而為之請求行為，
    應屬被上訴人為確保其債權之受償所為之權利正當行使，要
    難指為不法行為。又被上訴人丁○○係於聯繫不著上訴人後
    ，乃依上訴人於申辦車貸時所提供之聯絡人，去電聯絡請轉
    知繳款，據上訴人請求傳訊之證人即上訴人之胞妹張惠珍到
    庭證稱：「（是否曾接到聯邦銀行職員丁○○所打之電話？
    ）有一通電話，但很久了，我只記得他說要找誰而已，那是
    女性打的電話」、「（其談話內容為何？）他說要找丙○○
    ，我回說他不住在這裡，我想說他怎麼知道我的電話，所以
    我就問他方便說明是什麼原因嗎，他就說要找張先生，但電
    話聯絡不到，我也說因為他在北部開計程車，所以也不方便
    聯絡，請其告知原因，我才可以轉告，來電之人便告知我，
    原告以其計程車向銀行貸款，有幾期未還」、「（是否因該
    通電話內容而責罵原告？）我並沒有責罵原告，我只是轉述
    該通電話給原告，然後詢問他為何用車借錢」、「（是否有
    將該通電話內容轉述家人而致原告遭到責罵？）我只有和原
    告說而已」等語（原審卷62-63 頁），則被上訴人丁○○僅
    係於上訴人未依約攤還借款以電話催繳時，應上訴人借款時
    所提供之聯絡人之要求，告知未按期繳納借款，請轉知繳納
    行為，並非將有關資料洩漏，經核與銀行法第28條第4 項、
    第48條第2 項、金融控股公司法第42條所為應保守客戶有關
    放款等往來交易等資料秘密之規定，並不相違，要難認有何
    不法可言，上訴人據以主張被上訴人丁○○上開所為，已不
    法侵害上訴人之人格權、財產權、名譽權及身體權云云，自
    非可採。
  (二)按，侵權行為人應負損害賠償責任，以因故意成過失，不法
    侵害他人之權利者為限，此觀民法第184 條第1 項之規定甚
    明。被上訴人丁○○上開催繳借款之行為並無不法，已如前
    述，從而上訴人基於侵權行為之法律關係，依民法第195 條
    規定，提起本件之訴，請求被上訴人丁○○之僱用人即被上
    訴人聯邦銀行應與丁○○連帶賠償上訴人精神慰撫金及應刊
    登道歉啟事，為無理由，應予駁回。
六、原審法院為上訴人敗訴判決，並無不合，上訴人上訴指摘原
    判決不當，求予廢棄改判，為無理由，應予駁回。
七、本件事證明確，兩造其餘攻擊防禦方法，與本件判斷結果不
    生影響，自不逐一論列，併此明。
據上論結，本件上訴為無理由，依民事訴訟法第449 條第1 項、
第78條判決如主文。
中    華    民    國    99    年    2     月    3     日
                              民事第五庭
                                  審判長法官  蔡明宛
                                  法      官  曾錦昌
                                  法      官  魏式璧
以上正本證明與原本無異。
如對本判決上訴，須於判決送達後20日內向本院提出上訴狀，其
未表明上訴理由者，應於上訴後20日內向本院提出上訴理由書（
均須按他造當事人之人數附繕本）。上訴時應提出委任律師或具
有律師資格之人之委任狀，並依附註條文規定辦理。
中    華    民    國    99    年    2     月    4     日
                                  書  記  官  鄔維玲
附註：
民事訴訟法第466條之1：
對於第二審判決上訴，上訴人應委任律師為訴訟代理人，但上訴
人或其法定代理人具有律師資格者，不在此限。
上訴人之配偶、三親等內之血親、二親等內之姻親，或上訴人為
法人、中央或地方機關時，其所屬專任人員具有律師資格並經法
院認為適當者，亦得為第三審訴訟代理人。第1 項但書及第2 項
情形，應於提起上訴或委任時釋明之。

司法院資訊處製作；財團法人民間司法改革基金會備份。
